【裁判字號】    95,交聲更,36
【裁判日期】    951130
【裁判案由】    違反道路交通管理處罰條例聲明異議
【裁判全文】
臺灣臺北地方法院交通事件裁定        95年度交聲更字第36號
    原處分機關  臺北市交通事件裁決所
    異  議  人
    即受處分人  乙○○
上列受處分人因違反道路交通管理處罰條例案件，對於臺北市交
通事件裁決所中華民國95年3月1日所為之處分（原處分：北市裁
三字第裁22-Z00000000號），聲明異議，經本院於95年6月30日
以95年度交聲字第354號裁定後，受處分人提起抗告，經臺灣高
等法院於95年8月3日以95年度交抗字第588號裁定發回本院更為
裁定，本院裁定如下：
    主  文
原處分撤銷。
乙○○不罰。
    理  由
一、按法院受理交通事件，準用刑事訴訟法之規定，道路交通管
    理處罰條例第89 前段定有明文；次按刑事訴訟法第154條第
    2項、第301 條第1項分別明定犯罪事實應依證據認定之，無
    證據不得認定犯罪事實，又不能證明被告犯罪者，法院應諭
    知無罪之判決，再認定犯罪事實所憑之證據，雖不以直接證
    據為限，間接證據亦包括在內，然而無論直接或間接證據，
    其為訴訟上之證明，須於通常一般之人均不致有所懷疑，而
    得確信其為真實之程度者，始得據為有罪之認定，倘其證明
    尚未達到此一程度，而有合理之懷疑存在以致事實審法院無
    從取得有罪之確信時，即應由法院為諭知被告無罪之判決（
    最高法院76年台上字第4986號刑事判例意旨參照），亦即刑
    事訴訟法上法院認定事實之最重要原則「認定被告有罪，就
    該有罪事實不能有任何之合理懷疑存在」，於法院審理行為
    人違反道路交通管理處罰條例案件時亦有其適用，易言之，
    法院於審理行為人違反道路交通管理處罰條例案件，當踐行
    完畢調查證據之程序後，為事實之認定時，如就原處分機關
    所認定之行為人違規之事實仍有合理之訴訟上懷疑，而無法
    百分之百確信行為人確有該當於道路交通管理處罰條例各該
    處罰條文之構成要件事實時，即應依訴訟上之「待證事實倘
    有懷疑，則從被告之利益作解釋」（罪疑唯輕）之證據法則
    ，作對受處分人有利之認定。
二、原處分意旨略以：異議人即受處分人乙○○於民國（以下同
    ）94年12月2日14時55分許，駕駛其所有之車號CN-4513號之
    自用小客車，行經國道三號南下346公里速限時速110公里之
    路段，以時速123公里之速度行駛，為內政部警政署國道公
    路警察局第8警察隊善化分隊以測速器（雷射測速槍）測得
    超速行為，經警攔停，竟不服指揮稽查取締，拒不停車而加
    速逃逸，經警記下車號，以該車有違反道路交通管理處罰條
    例第33條第1項、第60條第1項之規定掣單舉發，並將前開舉
    發通知單送達於登記之車輛所有人，經汽車所有人以書面表
    明汽車保管人姓名，並由汽車保管人即受處分人依通知單之
    應到案日期前到案，並向原處分機關提出申訴，經原處分機
    關函請舉發單位調查結果，仍認受處分人駕駛之車輛有前開
    違規事實，原處分機關乃依道路交通管理處罰條例第33條第
    1項、第60條第1項、第85條第2項之規定於95年3月1日裁處
    異議人罰鍰1萬2千元，並依同條例第63條第1項第1款共計違
    規點數2點。
三、受處分人固不否認上揭自用小客車係由其保管，惟堅決否認
    有任何違反道路交通管理處罰條例前揭規定之行為，辯稱其
    為行政院農業委員會人員，被舉發當日，伊在春天酒店開會
    ，會議到12點半結束，之後有午餐，其於2點多才離開春天
    酒店等語，經本院傳訊證人甲○○到庭證稱：「我是行政院
    農業委員會防檢局工作人員，被舉發當日我到臺北市北投區
    春天酒店開防治紅火蟻工作會報，我是會議的紀錄人，會議
    在12點30分結束，之後有聚餐，聚餐大概在1點30分到2點間
    結束，因為2點之後有交通車接駁到捷運站。用餐時我有看
    到乙○○先生坐在主桌.... 」等語（見本院95年11月8日訊
    問筆錄），證人丙○○亦到庭陳稱：「我是紅火蟻的協辦人
    員，當天開會開到12點30分左右，因為與會來賓多，我們有
    安排餐會，乙○○坐在主桌跟主持人同桌，我們吃到下午1
    點30分到2點間，他離開時大約下午1點30分左右.... 」等
    語明確（見本院95年11月8日訊問筆錄），且有行政院農業
    委員會動植物防疫檢疫局函、行政院農業委員會動植物防疫
    檢疫局中央防治紅火蟻工作小組第4次會議記錄、及上開會
    議簽到單附卷可稽，依本件舉發內容係受處分人乙○○駕駛
    其所有之車號CN-4513號之自用小客車於當日14時55分許，
    行經國道三號南下346公里速限時速110公里之路段，以時速
    123公里之速度行駛，依證人所言，倘其於1點30分左右仍在
    台北，尚無可能於1小時25分鐘後即能行駛至國道三號南下
    346公里處。次查：舉發員警張耀男警員前於95年6月6日到
    庭陳稱，該違規車輛廠牌是中華，顏色是淺綠色（見本院95
    年6月6日訊問筆錄），惟參以受處分人補呈其所保管之自小
    客車照片1張，受處分人所保管之小客車車色應為淺藍色，
    此與舉發員警所稱之淺綠色顯有出入。因此，是本件依現存
    之證據，尚難認受處分人保管之前開自用小客車確曾於上開
    時地在高速公路超速行駛，並有拒絕停車接受稽查而逃逸之
    行為揆諸前揭說明，原處分機關依前開條例處罰行為人，即
    有未洽。
四、綜上所述，本件受處分人既已提出不在場證明，採證員警所
    稱車色與受處分人之車色亦有出入，又無其他積極證據足以
    證明受處分人即為舉發員警於上開時間地點測得超速並經攔
    停逃逸之行為人，依首揭訴訟上之待證事實「倘有懷疑，則
    從被告之利益作解釋」（in dubi opro reo）之證據法則，
    自應作對受處分人有利之認定，而認其所為上開辯解為屬可
    採，受處分人之異議為有理由，應由本院將原處分撤銷，改
    諭知受處分人不罰，以資適法。
據上論斷，應依道路交通案件處理辦法第20條前段，裁定如主文
。
中    華    民    國    95    年    11    月    30    日
                              交通法庭法  官  沈君玲
以上正本證明與原本無異
如不服本裁定應於送達後5日內向本院提出抗告狀
                                書記官  袁以明
中    華    民    國    95    年    11    月    30    日


司法院資訊處製作；財團法人民間司法改革基金會備份。
